【裁判字號】    95,易,1823
【裁判日期】    950922
【裁判案由】    竊盜
【裁判全文】
臺灣臺北地方法院刑事判決              95年度易字第1823號
公  訴  人  臺灣臺北地方法院檢察署檢察官
被      告  甲○○
上列被告因竊盜案件，經檢察官提起公訴（九十五年度偵字第一
五九四五號），被告於準備程序進行中就被訴事實為有罪之陳述
，經合議庭裁定改行簡式審判程序，判決如下：
    主  文
甲○○結夥三人以上竊盜未遂，累犯，處有期徒刑壹年。
    事  實
一、甲○○前於民國九十三年間因竊盜案件，經臺灣臺東地方法
    院（下稱臺東地院）以九十三年度簡字第六二號判處有期徒
    刑四月確定，復因犯竊盜、脫逃罪，經臺東地院以九十三年
    度簡字第六一號分別判處有期徒刑四月、二月確定，前開三
    罪，嗣經臺東地院以九十三年度聲字第五九三號裁定合併執
    行有期徒刑八月確定，於九十四年一月十五日縮刑期滿執行
    完畢（構成累犯）。又於九十四年間因竊盜、毒品危害防制
    條例案件，經臺東地院於九十五年三月三十日以九十四年度
    訴字第二四七號分別判處有期徒刑一年二月、五月，應執行
    有期徒刑一年六月，甫於同年五月二日確定（此部分尚不構
    成累犯）。猶不知悔改，竟與二名真實姓名年籍不詳之成年
    男子結夥，共同基於意圖為自己不法所有之犯意聯絡，於同
    年七月二十四日晚間八、九時許，由其中一名不詳男子駕駛
    不詳車號之車輛，搭載甲○○及另一名不詳男子，前往臺北
    市○○區○○路四五號地下一樓之「家樂福超級市場」，乘
    店員忙於工作、疏未注意之際，先由該二名不詳男子徒手竊
    取「黑牌約翰走路」洋酒十四盒（每盒內裝三瓶，共計四十
    二瓶，價值合計新臺幣（下同）一萬八千六百九十元），分
    別藏置於「松閣菱休閒冰箱」之外包裝紙盒二只內，並將該
    等紙盒放置於購物手推車上，再由甲○○以一千元之代價，
    將該等物品推往櫃檯結帳。嗣甲○○於同日晚間十時三十分
    許在店內櫃檯結帳時，為該店安全助理乙○○發覺有異，報
    警當場查獲，甲○○等人始未得手而不遂。
二、案經乙○○訴由臺北市政府警察局信義分局報請臺灣臺北地
    方法院檢察署檢察官偵查起訴。
    理  由
一、前揭事實，業據被告甲○○於本院審理時坦承不諱（見本院
    九十五年八月二十八日審判筆錄），核與告訴人乙○○於警
    訊時指訴失竊情節相符（見偵查卷第二一至二二頁），並有
    贓物認領保管單、贓物照片、監視器錄影光碟及其畫面翻拍
    照片附卷可稽（見偵查卷第二四頁、第二六至三八頁）。本
    件事證明確，被告犯行洵堪認定，應予依法論科。
二、查被告夥同二名不詳男子著手竊取洋酒，惟尚未生取得財物
    之結果，核其所為，係犯刑法第三百二十一條第二項、第一
    項第四款之結夥三人以上竊盜未遂罪。公訴意旨認被告所為
    係犯同條第一項第四款之結夥三人以上竊盜既遂罪，尚有誤
    會，併此敘明。又被告與二名不詳男子間就前揭犯行有犯意
    聯絡及行為分擔，為共同正犯。再查被告前於九十三年間因
    竊盜案件，經臺東地院以九十三年度簡字第六二號判處有期
    徒刑四月確定，復因犯竊盜、脫逃罪，經臺東地院以九十三
    年度簡字第六一號分別判處有期徒刑四月、二月確定，前開
    三罪，嗣經臺東地院以九十三年度聲字第五九三號裁定合併
    執行有期徒刑八月確定，於九十四年一月十五日縮刑期滿執
    行完畢，此有卷附臺灣高等法院被告前案紀錄表可按（見本
    院卷），其於五年以內故意再犯有期徒刑以上之罪，為累犯
    ，依刑法第四十七條第一項規定，加重其刑。其雖已著手於
    結夥三人以上竊盜犯行之實施，惟尚未取得財物，為未遂犯
    ，應依同法第二十五條第二項之規定減輕其刑，並先加後減
    之。爰審酌被告有多項前科，素行不良，正值壯年，不思以
    正途取財，竟結夥數人前往超級市場，以置換紙盒內裝物品
    之手法行竊，危害社會治安及被害人之財產權益，然犯罪所
    得非鉅，且告訴人已全數領回贓物，尚未致生損害，暨被告
    犯後坦承犯行，態度良好等一切情狀，量處如主文所示之刑
    。
三、末按十八歲以上之竊盜犯、贓物犯，有竊盜犯贓物犯保安處
    分條例第三條第一項第一款、第二款所定情形之一者，固得
    諭知於刑之執行前，令入勞動場所強制工作。惟按保安處分
    係針對受處分人將來之危險性所為之處置，以達教化、治療
    之目的，為刑罰之補充制度。我國現行刑法採刑罰與保安處
    分雙軌制，係在維持行為責任之刑罰原則下，為協助行為人
    再社會化之功能，以及改善行為人潛在之危險性格，期能達
    成根治犯罪原因、預防犯罪之特別目的。是保安處分中之強
    制工作，旨在對嚴重職業性犯罪及欠缺正確工作觀念或無正
    常工作因而犯罪者，強制其從事勞動，學習一技之長及正確
    之謀生觀念，使其日後重返社會，能適應社會生活。竊盜犯
    贓物犯保安處分條例第三條第一項規定：「十八歲以上之竊
    盜犯、贓物犯，有左列情形之一者，得於刑之執行前，令入
    勞動場所強制工作：一、有犯罪習慣者。二、以犯竊盜罪或
    贓物罪為常業者」，即係本於保安處分應受比例原則之規範
    ，使保安處分之宣告，與行為人所為行為之嚴重性、行為人
    所表現之危險性及對於行為人未來行為之期待性相當之意旨
    而制定，而由法院視行為人之危險性格，決定應否令入勞動
    處所強制工作，以達預防之目的（最高法院九十一年度臺上
    字第四六二五號判決意旨參照）。再按刑法上之習慣犯，與
    累犯連續犯之性質有別，必須有具體之事實，足資證明行為
    人有犯罪之惡習及慣行，始有習慣犯規定之適用，並非一有
    累犯或連續犯之情形，即可認為有犯罪之習慣（最高法院五
    十四年度臺上字第三０四一號判決意旨參照）。本案被告固
    有累犯之情形，惟其供稱：退伍後，先在製作鉛筆盒之工廠
    工作近二年，嗣返回臺東未久，即因毒品案件在監執行三年
    餘，假釋後，又以父親之遺產到臺北投資賠光，因生活不如
    意，才又接觸毒品，之後返回臺東，在檳榔店工作二、三年
    後又沒工作，其間曾去戒治，之後又返回臺東卑南老家之釋
    迦園作農事，嗣九十五年五月間又到臺北，從事工地建築臨
    時工，日薪約一千元等語（見本院九十五年八月二十八日、
    九月十九日審判筆錄），參以被告前於七十九年間雖曾犯竊
    盜罪，經臺東地院判處有期徒刑七月，緩刑四年確定，惟其
    後即無竊盜犯行，直至九十二年十二月三十一日始再犯竊盜
    （即臺東地院九十三年度簡字第六二號），嗣先後於九十三
    年四月八日、九十四年七月二十一日、九月十二日及九月十
    五日各犯竊盜案一件（即臺東地院九十三年度簡字第六一號
    、九十四年度訴字第二四七號），此有臺灣高等法院被告前
    案紀錄表及臺東地院刑事判決附卷可參（見本院卷），其於
    前案竊盜犯行遭查獲後逾十個月，始再犯本案竊盜，以其行
    竊之時間及次數，尚難認定其有犯罪之惡習及慣行，自與前
    揭竊盜犯贓物犯保安處分條例第三條第一項第一款之規定不
    合。且被告所犯僅為單一竊盜罪，並非常業竊盜罪，亦不符
    前揭竊盜犯贓物犯保安處分條例第三條第一項第二款之要件
    。公訴人併請求宣告強制工作，本院無從准許，附此敘明。
據上論斷，應依刑事訴訟法第二百九十九條第一項前段，刑法第
二十八條、第三百二十一條第一項第四款、第二項、第二十五條
第二項、第四十七條第一項，判決如主文。
本案經檢察官黃士元到庭執行職務
中    華    民    國    95    年    9     月    22    日
                  刑事第八庭審判長法  官  陳德民
                                  法  官  唐于智
                                  法  官  陳芃宇
以上正本證明與原本無異。
如不服本判決，應於判決送達後10日內，向本院提出上訴狀。
                                  書記官  周小玲
中    華    民    國    95    年    9     月    26    日
附錄本案論罪科刑法條全文：
中華民國刑法第321條
（加重竊盜罪）
犯竊盜罪而有左列情形之一者，處 6 月以上、 5 年以下有期徒
刑：
一  於夜間侵入住宅或有人居住之建築物、船艦或隱匿其內而犯
    之者。
二  毀越門扇、牆垣或其他安全設備而犯之者。
三  攜帶兇器而犯之者。
四  結夥三人以上而犯之者。
五  乘火災、水災或其他災害之際而犯之者。
六  在車站或埠頭而犯之者。
前項之未遂犯罰之。


司法院資訊處製作；財團法人民間司法改革基金會備份。
